臺灣高等法院臺中分院刑事判決
111年度上訴字第2050號
上  訴  人  
即  被  告  吳柏緯



義務辯護人  陳世川律師
上列上訴人即被告因違反毒品危害防制條例案件，不服臺灣彰化
地方法院111年度訴字第537號，中華民國111年7月12日第一審判
決（起訴案號：臺灣彰化地方檢察署111年度偵字第3834號），
提起上訴，本院判決如下：
    主  文
上訴駁回。
    理  由
一、本案審判範圍：
　　按修正後刑事訴訟法第348條規定：「(第1項)上訴得對於判
    決之一部為之。（第2項）對於判決之一部上訴者，其有關
    係之部分，視為亦已上訴。但有關係之部分為無罪、免訴或
    不受理者，不在此限。（第3項）上訴得明示僅就判決之刑
    、沒收或保安處分一部為之。」是倘若符合同條第3項規定
    ，科刑事項已得不隨同其犯罪事實，而單獨成為上訴之標的
    ，且於上訴人明示僅就宣告刑上訴時，第二審法院即不再就
    原審法院所認定之犯罪事實為審查，而應以原審法院所認定
    之犯罪事實，作為論認原審宣告刑量定妥適與否的判斷基礎
    。查上訴人即被告吳柏緯（下簡稱被告）於本院審理中明示
    僅針對刑的部分上訴（參本院卷第58頁)，是本院以原判決
    所認定之事實及論罪為基礎，而僅就所處之刑部分進行審理
    ，其餘未表明上訴部分，不在上訴範圍。
二、本案據以審查量刑妥適與否之原審法院所認定之犯罪事實、
    罪名：
  ㈠犯罪事實：
　　吳柏緯明知甲基安非他命屬毒品危害防制條例第2條第2項第
    2款所列管之第二級毒品，非經許可，不得持有及販賣，竟
    仍意圖營利而基於販賣第二級毒品甲基安非他命之各別犯意
    ，以如附表所示之方式，各為販賣毒品之犯行，以牟其利。
  ㈡所犯罪名：
    毒品危害防制條例第4條第2項之販賣第二級毒品罪。
三、上訴理由之論斷：
　㈠被告上訴意旨略以：被告所販賣第二級毒品曱基安非他命之
    價額，分別僅值新臺幣（下同）1500元及1000元，從此金額
    推算，被告販賣第二級毒品甲基安非他命之數量顯屬零星小
    額。而被告就此兩次販賣毒品犯行之獲利，依原判決認定之
    事實(每販賣1000元或1,500元之毒品，約賺100至200元），
    總計不超過400元，金額甚微。且被告僅係單純販賣交易毒
    品，並無施用強暴、脅迫之不法手段，更無向購買毒品之人
    積極催討交易款項，其販賣毒品行為所造成社會整體侵害之
    程度尚非鉅大，因此就被告販賣第二級毒品兩次犯行，均請
    再依刑法第59條之規定，各減輕其刑，並依刑法第57條規定
    ，審酌被告素行、僅因年輕無知一時失慮誤觸法網，從輕量
    刑等語。
　㈡按刑法第59條規定之酌量減輕其刑，必須犯罪另有特殊之原
    因與環境，在客觀上足以引起一般同情，認為即使予以宣告
    法定最低度刑，猶嫌過重者，始有其適用。此所謂法定最低
    度刑，固包括法定最低本刑；惟遇有其他法定減輕之事由者
    ，則應係指適用其他法定減輕事由減輕其刑後之最低度刑而
    言。倘被告別有法定減輕事由者，應先適用法定減輕事由減
    輕其刑後，猶認其犯罪之情狀顯可憫恕，即使科以該減輕後
    之最低度刑仍嫌過重者，始得適用刑法第59條規定酌量減輕
    其刑（參照最高法院106年度台上字第3840號判決意旨）。
    本件被告販賣第二級毒品甲基安非他命之次數固僅2次，然
    甲基安非他命毒品具有成癮性，嚴重戕害國民身心健康，被
    告為一己之私利即率爾著手販賣，販賣之數量亦非少數，對
    於國家、社會之危害甚鉅，其行為顯具有侵害法益之高度危
    險；且查，販賣第二級毒品罪之法定刑為「無期徒刑或10年
    以上有期徒刑，得併科新臺幣1千5百萬元以下罰金」，最低
    法定刑為有期徒刑10年，立法者顯係考量販毒之危害而制定
    該罪法定刑，本即有從重處罰以預防販毒犯行之目的；再被
    告上揭犯行經依毒品危害防制條例第17條第2項減輕其刑後
    ，其法定最低處斷刑為有期徒刑5年，依被告所為本件犯行
    之目的、動機、手段及情節，並無任何特別緣由而在客觀上
    足以引起一般人同情，而可認本案量刑有失之過苛或情輕法
    重之處；據上，本院認被告於本案所為上揭二犯行，並無適
    用刑法第59條規定之餘地。
　㈢按量刑輕重，屬法院得依職權自由裁量之事項，苟其量刑已
    以行為人之責任為基礎，並斟酌刑法第57條各款所列情狀，
    在法定刑度內，酌量科刑，無偏執一端，致明顯失出失入情
    形，自不得指為不當或違法（最高法院103年度台上字第291
    、331號判決意旨參照）；且在同一犯罪事實與情節，如別
    無其他加重或減輕之原因，下級審量定之刑，亦無過重或失
    輕之不當情形，則上級審法院對下級審法院之職權行使，原
    則上應予尊重（最高法院85年度台上字第2446號判決意旨參
    照）。查原審判決業已審酌被告為賺取私利，因而販賣毒品
    ，漠視販賣毒品將戕害他人健康，足使施用者導致精神障礙
    、性格異常，甚至造成生命危險之生理成癮性及心理依賴性
    ，並嚴重危害社會治安，竟仍販賣毒品，實屬不該；然被告
    於犯後坦承犯行，態度尚可，並衡酌被告之犯罪動機、目的
    、手段、販賣毒品之數量、金額、所得利益、生活狀況及智
    識程度等一切情狀，分別量處如附表主文欄所示之刑，且審
    酌被告之犯行次數、密集程度、侵害程度等情，而為整體評
    價後，定其應執行之刑為有期徒刑5年6月，顯已具體斟酌刑
    法第57條所列情形，其量刑核屬相當，亦符比例原則，未有
    偏執一端而有失之過重之情事，難認有濫用其裁量權限之違
    法情形，依上開最高法院判決意旨，自不得指為違法。
　㈣綜上所述，本案經核原審之量刑堪稱妥適，應予維持。被告
    上訴仍執前詞，指摘原判決量刑不當，為無理由，應予駁回
    。
據上論結，應依刑事訴訟法第368條，判決如主文。
本案經檢察官蔡奇曉提起公訴，檢察官林思蘋到庭執行職務。
中　　華　　民　　國　　111 　年　　10　　月　　26　　日
              刑事第七庭　  審判長法　官　梁堯銘
                                  法　官　許文碩
                                  法　官  王鏗普
以上正本證明與原本無異。　　　　　　　　　　　　　　　
如不服本判決應於收受送達後20日內向本院提出上訴書狀，其未
敘述上訴理由者，並得於提起上訴後20日內向本院補提理由書（
均須按他造當事人之人數附繕本）「切勿逕送上級法院」。因疫
情而遲誤不變期間，得向法院聲請回復原狀。　　　　　　
                                  書記官  周巧屏 
中　　華　　民　　國　　111 　年　　10　　月　　26　　日

附錄本案論罪科刑法條全文：          
毒品危害防制條例第4條第2項
製造、運輸、販賣第二級毒品者，處無期徒刑或10年以上有期徒
刑，得併科新臺幣1千5百萬元以下罰金。
附表：
編號 對象 犯罪方式 主文欄 1 林文河 吳柏緯於民國110年10月9日18時許，使用蘋果牌iPhone 7之行動電話（含門號0000000000號SIM卡1張）之通訊軟體messenger與林文河聯繫毒品交易事宜。嗣於18時37分後某時，在位於彰化縣○○市○○路00000號之「7-11彰馬門市」，吳柏緯販賣價值1,500元之甲基安非他命予林文河，並當場收取林文河交付之價金1,500元。 吳柏緯犯販賣第二級毒品罪，處有期徒刑伍年貳月。未扣案之犯罪所得新臺幣壹仟伍佰元及蘋果牌iPhone 7行動電話壹支（含門號0000000000號SIM卡壹張），均沒收，於全部或一部不能沒收或不宜執行沒收時，追徵其價額。 2 謝明翰 吳柏緯於110年10月26日11時21分許，使用蘋果牌iPhone 7之行動電話（含門號0000000000號SIM卡1張）之通訊軟體messenger與謝明翰聯繫毒品交易事宜。嗣於翌日清晨5時許，在謝明翰位於彰化縣○○市○○路000巷00號之住處，吳柏緯販賣價值1,000元之甲基安非他命予謝明翰，並當場收取謝明翰交付之價金1,000元。 吳柏緯犯販賣第二級毒品罪，處有期徒刑伍年壹月。未扣案之犯罪所得新臺幣壹仟元及蘋果牌iPhone 7行動電話壹支（含門號0000000000號SIM卡壹張），均沒收，於全部或一部不能沒收或不宜執行沒收時，追徵其價額。